【裁判字號】    89,台上,507
【裁判日期】    890127
【裁判案由】    違反組織犯罪防制條例等罪
【裁判全文】
最高法院刑事判決                                八十九年度台上字第五○七號
    上訴人  台灣高等法院檢察署檢察官
    被  告  甲○○
右上訴人因被告違反組織犯罪防制條例等罪案件，不服台灣高等法院中華民國八十八
年十一月十日第二審判決（八十八年度上訴字第一八七七號，起訴案號：台灣新竹地
方法院檢察署八十七年度少連偵字第一三二號），提起上訴，本院判決如左：
    主  文
原判決關於參與犯罪組織部分撤銷，發回台灣高等法院。
其他上訴駁回。
    理  由
一關於撤銷發回部分
本件原判決以公訴意旨略以，被告甲○○於民國八十四年間起，由綽號「馬路」之鄭
偉安引介參加四海幫之不良組織，嗣鄭偉安因案入獄服刑，鄭偉安雖於獄中自首脫離
四海幫，然於八十六間出獄後續召集「四海幫」之被告、賴思穎（由軍法機關審判）
及姓名年籍不詳綽號為「阿剛」、「阿志」、「達偉」之人，成立犯罪組織，以鄭偉
安為首，被告、賴思穎、「阿志」、「達偉」等人任鄭偉安之屬下，平日於新竹市○
○路四八七號十樓之「皇朝酒店」內，憑藉其等年輕力壯，且人多勢眾，而擔任「圍
事」收取保護費之工作。因認被告涉有組織犯罪防制條例第三條第一項之參加犯罪組
織之罪嫌，經綜合調查證據之結果，認被告此部分犯罪不能證明，因而撤銷第一審此
部分有罪之判決，改判諭知被告無罪，固非無見。
惟按被告之自白如非出於強暴、脅迫、利誘、詐欺，違法押或其他不正之方法，且
與事實相符者，得為證據，苟有其他補強證據佐證，即非不可採為論罪科刑之基礎。
查被告及賴思穎於警訊及偵查中已供稱其係四海幫中堂份子，係由鄭偉安帶領加入該
幫組織，與年籍不詳綽號「阿剛」、「阿達」、「阿志」等人均係鄭偉安之小弟，渠
等依鄭某之指示做事等語，又新竹市警察局所提該局列管之四海幫海中堂之成員名冊
，並已列載被告及鄭偉安、賴思穎等人，果均與事實相符，並非不可採為對被告論罪
科刑之證據，雖原判決以新竹市警察局提供該局所列管四海幫海中堂之成員名冊，並
未經過相當事證之調查，亦無證據佐證，尚不能僅據該一成員名冊，即認被告及賴思
穎必受鄭偉安之指揮、操縱，確屬四海幫海中堂成員，但新竹市警察局究竟如何列管
被告、鄭偉安、賴思穎等為四海幫海中堂成員﹖其依據之事證為何﹖並未據原審向新
竹市警察局查證，即遽認該警察局所提列管四海幫海中堂之成員名冊，不能為被告不
利之佐證，難謂無應於審判期日調查之證據未予調查之違法，檢察官上訴意旨指摘原
判決關於被告參與犯罪組織部分不當，尚非無理由，應認此部分有撤銷發回更審之原
因。
二關於上訴駁回部分
按刑事訴訟法第三百七十六條所列各罪之案件，經第二審判決者，不得上訴於第三審
法院，法有明文。本件被告甲○○被訴傷害及藏匿人犯頂替部分，原審對於傷害部分
諭知不受理之判決，對於藏匿人犯頂替部分係維持第一審依刑法第一百六十四條論處
罪刑，核均屬刑事訴訟法第三百七十六條第一款之案件，依首開說明，既經第二審判
決，自不得上訴於第三審法院，上訴人檢察官對上開部分提起上訴，顯為法所不許，
其上訴為不合法，應予駁回。又被告未經許可持有手槍部分，上訴人提起上訴後，並
未於上訴書狀述其上訴之理由，其於上訴後十日內亦未補具理由書，於本院未判決
前仍未提出上訴理由書狀，依刑事訴訟法第三百八十二條第一項、第三百九十五條後
段，此部分上訴亦非合法，併予駁回。
據上論結，應依刑事訴訟法第三百九十七條、第四百零一條、第三百九十五條，判決
如主文。
中      華      民      國    八十九    年      一      月    二十七    日
                              最高法院刑事第十一庭
                                  審判長法官  莊  登  照
                                        法官  洪  明  輝
                                        法官  蔡  清  遊
                                        法官  黃  一  鑫
                                        法官  林  秀  夫
      右正本證明與原本無異
                                              書  記  官
中      華      民      國    八十九    年      二      月      三      日

司法院資訊處製作；財團法人民間司法改革基金會備份。
